【裁判字號】    98,交聲,373
【裁判日期】    980429
【裁判案由】    違反道路交通管理處罰條例聲明異議
【裁判全文】
臺灣士林地方法院交通事件裁定         98年度交聲字第373號
原處分機關  臺北市交通事件裁決所
異 議 人即
受 處 分人  甲○○
上列異議人即受處分人因違反道路交通管理處罰條例案件，對於
臺北市交通事件裁決所98年3 月11日所為之處分（原處分案號：
北市裁申字第裁22-ZIQ003200號、第裁22-ZIQ008395號），聲明
異議，本院裁定如下：
    主  文
原處分關於甲○○汽車行駛於應繳費之公路，不依規定繳費，處
罰鍰新臺幣仟元部分撤銷。
前項撤銷部分，甲○○不罰。
其餘異議駁回。
    理  由
壹、異議駁回部分：
一、按汽車行駛高速公路，於駛進收費站前，應依標誌指示預為
    減速慢行，並依規定標誌、標線、號誌指示或交通勤務警察
    指揮順序行駛過站繳費，高速公路及快速公路交通管制規則
    第23條定有明文。又汽車行駛於高速公路、快速公路或設站
    管制之道路，有其他違反管制規定之行為，處駕駛人新臺幣
    600 元以上1,200 元以下罰鍰，道路交通管理處罰條例第33
    條第3 項定有明文。
二、原處分意旨略以：駕駛人所有之車號5356-EX 號自小客車於
    民國97年9 月10日21時43分行經國道高速公路北上頭城收費
    站時，未依標誌指示，在車上未裝有ETC 之情況下，行駛ET
    C 電子收費車道，而經拍照採證後，舉發「行駛高速公路，
    於駛進收費站繳費時，未依標誌指示過站繳費」之違規，原
    處分機關乃依道路交通管理處罰條例第33條第3 項及違反道
    路交通管理事件統一裁罰基準表規定，裁罰1,200 元等語。
三、異議意旨略以：伊當天駕駛前揭車輛行經收費站時，因天色
    昏暗，一時未察，乃誤闖ETC 電子收費車道，原處分未查，
    逕予裁罰，實難甘服云云。
四、經查：
(一)、本件異議人對其所有之車號5356-EX 號自用小客車未裝設ET
    C 收費機，於上揭時、地確有經過頭城收費站，並違規行駛
    ETC 收費車道之事實並不爭執，並有舉發機關內政部警政署
    國道公路警察局製發之舉發違反道路交通管理事件通知單乙
    紙暨採證相片乙幀等件在卷可稽，應甚明確，堪以認定。
(二)、異議人雖以前揭情詞置辯，然查：國道高速公路收費站之各
    種收費車道均設有明顯標誌，且於接近收費站前，即先以標
    誌指示ETC 收費車道，此乃公知事實，是駕駛人於通過收費
    站時，僅需依規定速限減速行駛，並注意該等指示標誌，即
    可行駛正確車道，當無違規之虞，異議人辯稱天色昏暗，致
    誤闖ETC 車道云云，要非可採，又其縱非故意為之，然因未
    注意標誌而致未依規定行駛車道，核其所為，仍有過失，要
    不得據此主張免罰。
五、綜上，異議人所有車輛，確有於前揭時、地行駛高速公路，
    於駛進收費站繳費時，未依標誌指示過站繳費之違規，應甚
    明確，堪予認定，又因異議人未到案陳明實際駕駛人，原處
    分機關遂援引首揭規定，裁罰車輛所有人即異議人罰鍰1,20
    0 元，認事用法均無違誤，異議人此部分之異議為無理由，
    應予駁回。
貳、原處分撤銷部分：
一、原處分意旨略以：駕駛人所有之車號5356-EX 號自小客車於
    民國97年9 月10日21時43分行經國道高速公路北上頭城收費
    站時，未依標誌指示，在車上未裝有ETC 之情況下誤闖ETC
    電子收費車道（此部分之違規裁罰，經本院駁回異議如前所
    述），而未依規定繳費，經通知補繳而未補繳，為警依法舉
    發，爰依道路交通管理處罰條例第27條第1 項之規定，裁處
    異議人罰鍰3,000元云云。
二、異議意旨則以伊因未收到補繳通知單，致未能及時補繳，故
    向本院提出異議，求為撤銷原處分等語。
三、經查：
(一)、按審理違反道路交通管理事件，有關文書送達之程序，依行
    政程序法之規定，違反道路交通管理事件統一裁罰基準及處
    理細則第5 條定有明文；再按行政程序法中對於文書送達，
    其第72條第1 項規定：「送達，於應受送達人之住居所、事
    務所或營業所為之。但在行政機關辦公處所或他處會晤應受
    送達人時，得於會晤處所為之」，第73條第1 項規定：「於
    應送達處所不獲會晤應受送達人時，得將文書付與有辨別事
    理能力之同居人、受僱人或應送達處所之接收郵件人員」，
    第74條規定：「送達，不能依前二條規定為之者，得將文書
    寄存送達地之地方自治或警察機關，並作送達通知書兩份，
    一份黏貼於應受送達人住居所、事務所、營業所或其就業處
    所門首，另一份交由鄰居轉交或置於該送達處所信箱或其他
    適當位置，以為送達（第1 項）。前項情形，由郵政機關為
    送達者，得將文書寄存於送達地之郵政機關（第2 項）。寄
    存機關自收受寄存文書之日起，應保存3 個月（第3 項）」
    ；由上開行政程序法之規定可知，行政機關欲對應受送達人
    為寄存送達者，須向「應受送達之處所」為送達後，因未能
    直接送達於本人，亦未能交付予有辨別事理能力之同居人、
    受僱人或接收郵件人員時，始得為之；倘係向「非應受送達
    之處所」為送達，縱無人收受，亦不得逕於該址為寄存送達
    ，否則其寄存送達，即難認為合法。又按交通部臺灣區○道
    ○○○路局為辦理電子收費申裝及欠費追繳作業，依據公路
    通行費徵收管理辦法（下稱本辦法）相關規定訂定交通部臺
    灣區○道○○○路局電子收費申裝及欠費追繳作業注意事項
    （下稱注意事項）；又依本辦法第15條，用路人不依規定繳
    費者，營運單位應依用路人不同之欠費行為，依本局（指高
    速公路局（下同））查明之車籍資料，製發「補繳通行費及
    作業處理費通知單」，追繳通行費並加收作業處理費用；不
    照章繳費且符合未申裝車內設備單元行駛電子收費車道者，
    依本局查明之車籍資料，交營運單位寄發「補繳通行費及作
    業處理費通知單」通知車主補繳通行費及「違規作業處理費
    」，並移送相關警察單位依法處理；用路人應於通知單所列
    之繳費期限內完成補繳程序，逾期未繳納則移送相關警察單
    位依法處理，注意事項第1 條、第13條第1 項、第16條第2
    款、第17條第3 項分別定有明文，是依前開規定，警察機關
    舉發高速公路用路人未依規定繳納通行費之違規，應以通知
    用路人限期補繳而用路人受通知後逾期仍未補繳為要件。
(二)、查本件國道通行費補繳通知單雖於97年10月13日對前揭異議
    人所有遭舉發違規車輛之當時車籍地即「臺北市內湖區○○
    ○○街157 號5 樓」為寄存送達，有卷附交通部臺灣區○道
    ○○○路頭城收費站98年4 月3 日高頭稽字第0980000757號
    函附送達證書影本可憑，然本件異議人自97年5 月2 日起即
    設籍「桃園縣桃園市○○路509 巷1 弄16號」，此有戶政資
    料查詢結果單在卷可稽，異議人未變更車籍地址至前揭設籍
    住所地，固有違反相關行政規定，然揆諸前開說明，本件補
    繳通知單仍應向異議人上開設籍之住所地送達，始屬合法送
    達，是該次向車籍地所為寄存送達即不合法，而不生送達之
    效力，故異議人主張未能收受補繳通知單及時補繳通行費，
    而誤遭舉發乙節，即非無據，舉發機關以異議人經通知補繳
    ，逾繳費期限而未補繳而製單逕行舉發，顯有未合。原處分
    機關未察，進而對異議人加以裁罰，即難認允洽；異議人以
    前詞為由，向本院提出異議，即有理由，爰撤銷此部分之原
    處分，並由本院另為異議人不罰之諭知。
(三)、又本件應依法重新通知異議人補繳通行費，若異議人逾補繳
    期限而未繳交，當可依道路交通管理處罰條例第27條第1 項
    之規定製單舉發，並追繳欠費，附此敘明。
據上論斷，應依道路交通案件處理辦法第20條，裁定如主文。
中    華    民    國    98    年    4     月    29    日
                  交通法庭法  官   吳祚丞
以上正本證明與原本無異。
如不服本裁定應於收受正本後5日，向本院提出抗告書狀。
                             書記官  陳紀元
中    華    民    國    98    年    4     月    29    日


司法院資訊處製作；財團法人民間司法改革基金會備份。
